臺灣士林地方法院刑事裁定               100年度易字第62號
公  訴  人  臺灣士林地方法院檢察署檢察官
被      告  楊昇
上列被告因業務侵占案件，經檢察官提起公訴（100 年度偵緝字
第172號），本院裁定如下：
    主  文
楊昇自民國100 年7 月18日起羈押期間延長貳月。
    理  由
一、按被告經法官訊問後，認為犯罪嫌疑重大，而有下列情形之
    一，非予羈押，顯難進行追訴、審判或執行者，得羈押之︰
    一、逃亡或有事實足認為有逃亡之虞者。二、有事實足認為
    有湮滅、偽造、變造證據或勾串共犯或證人之虞者。三、所
    犯為死刑、無期徒刑或最輕本刑為5 年以上有期徒刑之罪者
    ，刑事訴訟法第101 條第1 項定有明文。而此所謂之羈押，
    乃拘禁被告之強制處分，其目的係在於保全證據、確保刑事
    訴訟程序之進行及刑罰權之執行。是被告經法官訊問後，究
    竟有無刑事訴訟法第101 條第1 項各款之情形，均屬事實問
    題，法院應按訴訟之程度，卷證資料及其他一切情事斟酌之
    。次按刑事訴訟法第101 條第1 項第3 款規定之羈押，係因
    被告所犯為死刑、無期徒刑或最輕本刑為5 年以上有期徒刑
    之罪者，其可預期判決之刑度既重，該被告為規避刑罰之執
    行而妨礙追訴、審判程序進行之可能性增加，國家刑罰權有
    難以實現之危險，該規定旨在確保訴訟程序順利進行，使國
    家刑罰權得以實現，以維持重大之社會秩序及增進重大之公
    共利益，其目的洵屬正當。又基於憲法保障人民身體自由之
    意旨，被告犯上開條款之罪嫌疑重大者，仍應有相當理由認
    為其有逃亡、湮滅、偽造、變造證據或勾串共犯或證人等之
    虞，法院斟酌命該被告具保、責付或限制住居等侵害較小之
    手段，均不足以確保追訴、審判或執行程序之順利進行，始
    符合該條款規定，非予羈押，顯難進行追訴、審判或執行之
    要件，此際羈押乃為維持刑事司法權有效行使之最後必要手
    段，於此範圍內，尚未逾越憲法第23條規定之比例原則，符
    合司法院釋字第392 號、第653 號、第654 號解釋意旨，與
    憲法第8 條保障人民身體自由及第16條保障人民訴訟權之意
    旨，尚無違背（司法院大法官會議釋字第665 號解釋參照）
    ；又上揭所稱「相當理由」，與同條項第1 款、第2 款法文
    內之「有事實足認有‧‧‧之虞」（學理上解釋為「充分理
    由」）尚屬有間，其條件當較寬鬆。良以重罪常伴有逃亡、
    滅證之高度可能，係趨吉避凶、脫免刑責、不甘受罰之基本
    人性，倘一般正常之人，依其合理判斷，可認為該犯重罪嫌
    疑重大之人具有逃亡或滅證之相當或然率存在，即已該當「
    相當理由」之認定標準，不以達到充分可信或確定程度為必
    要。以量化為喻，若依客觀、正常之社會通念，認為其人已
    有超過百分之五十之逃亡、滅證可能性者，當可認具有相當
    理由認為其有逃亡、滅證之虞。此與前二款至少須有百分之
    八十以上，始足認有該情之虞者，自有程度之差別。再其認
    定，固不得憑空臆測，但不以絕對客觀之具體事實為限，若
    有某些跡象或情況作為基礎，即無不可。至相關之事實或跡
    象、情況，鑑於此非屬實體審判之核心事項，自以自由證明
    為已足，並不排斥傳聞證據，斯不待言（最高法院98年度臺
    抗字第759 號裁定參照）。又羈押被告，審判中不得逾3 月
    ，但有繼續羈押之必要者，得於期間未滿前，經法院依第10
    1 條或第101 條之1 之規定訊問被告後，以裁定延長之，刑
    事訴訟法第108 條第1 項前段定有明文。
二、本案被告楊昇（原名楊宜儒）因業務侵占案件，於偵查中緝
    通到案後，經臺灣士林地方法院檢察署檢察官以100 年度偵
    緝字第172 號提起公訴，於民國100 年2 月18日繫屬於本院
    ，本院以100 年度易字第62號刑事案件分案審理，嗣被告楊
    昇覓保無著，經本院於當日以被告楊昇坦承有業務侵占之犯
    行，罪嫌重大，非予羈押，顯難進行審判，而依刑事訴訟法
    第101 條第1 項第1 款之規定，於同日執行羈押，本院於羈
    押3 月之期間未滿前，經依同法第101 條之規定訊問被告後
    ，認為仍有繼續羈押被告之必要，於100 年5 月18日起長羈
    押2 月，嗣其所涉侵占罪，業經本院於100 年5 月19日判處
    有期徒刑壹年陸月，現由公訴人上訴中，尚未確定，茲本院
    訊問被告後，其仍自承無法覓保，本院認為被告偵查中經通
    緝後始到案，迄今仍未能覓保，被告逃匿以規避將來審判程
    序進行之可能性甚高，有相當理由認為被告有逃亡之虞，若
    命被告責付或限制住居等侵害較小之手段，均不足以確保將
    來審判程序之順利進行，仍有繼續羈押被告之必要，再參酌
    被告迄今仍未與告訴人達成和解，權衡國家刑事司法權之有
    效行使、社會秩序及公共利益、被告人身自由之私益及防禦
    權受限制之程度，認對被告維持羈押處分尚屬適當、必要，
    合乎比例原則，並無違前開大法官會議解釋意旨（最高法院
    98年度臺抗字第668 號裁定意旨參照），因認被告仍有繼續
    羈押之必要，自100 年7 月18日起延長羈押2 月。
三、依刑事訴訟法第108條第1項、第2項，裁定如主文。
中    華    民    國  100     年    7    月    4     日
                  刑事第三庭審判長法  官  黃潔茹
                                  法  官  李冠宜
                                  法  官  蔡明宏
以上正本證明與原本無異。
如不服本裁定應於送達後5日內向本院提出抗告狀。
                                  書記官  夏珍珍
中    華    民    國  100     年    7    月    4     日